【裁判字號】    95,抗,1247
【裁判日期】    950921
【裁判案由】    假處分
【裁判全文】
臺灣高等法院民事裁定                  95年度抗字第1247號
抗  告  人  甲○○
相  對  人  中華映管股份有限公司
法定代理人  乙○○
代  理  人  劉倩妏律師
            吳國源律師
上列抗告人因與相對人中華映管股份有限公司間假處分事件，對
於中華民國95年 5月30日臺灣桃園地方法院95年度裁全字第3148
號裁定，提起抗告，本院裁定如下：
    主  文
抗告駁回。
抗告費用由抗告人負擔。
    理  由
一、原裁定意旨略以：「債務人（即本件之抗告人）不否認曾任
    職於債權人公司（即本件之相對人）之廠長，於任職時即書
    立志願書『立志願人若離職，絕不洩漏在職時所知悉或持有
    之任何機密、技術或業務內容，也願自離職之日起三年內不
    在與公司經營性質相同之其他公司服務，或自行經營與公司
    性質相同之業務…』，且於九十三年三月三十日奉派TFT 事
    業部龍潭廠L1CELL廠廠長職時，亦宣示『退職後，遵守競業
    禁止條款…』，於九十五年三月九日離職時亦書立承諾書『
    立承諾書人同意於離職後，於一年內不得於台灣與中國大陸
    地區自行經營或受聘於第三者或和他人有任何方式之合作行
    為，從事研發製造、經營買賣與CPT營業範圍相同、近似或
    競爭之產品與技術服務』，有志願書、中華映管股份有限公
    司離職員工承諾書、宣示書等可稽，是債務人既承諾於離職
    後遵守競業之禁止規定，自應於離職後遵守，是債權人之聲
    請為有理由，應予許可。並審酌債權人所生之損害及債務人
    因未任職所受之損害，認債權人應提供擔保新臺幣二百五十
    萬元為適當」等語。
二、抗告意旨略以：「抗告人任職於相對人公司主要負責TFT-LC
    D前段Array半導體製程技術，而今任職於第三人友達光電股
    份有限公司（下簡稱友達公司）負責後段Module組裝製程技
    術，因此根本無從洩漏相對人公司營業秘密，造成相對人公
    司客源流失，且抗告人在相對人公司任職廠長，其職位並非
    主要營業幹部，縱要限制抗告人競業範圍，亦不得以相對人
    公司登記營業範圍全部為限制範圍，否則有逾合理必要之範
    疇，又相對人公司欠缺填補抗告人損害之代償措施，不符合
    競業禁止生效之標準。再相對人因抗告人任職於友達公司而
    受有損害，均係出於臆測，欠缺保全之必要性，且對於是否
    填補抗告人損害之代償措施，其釋明亦不足，因此相對人聲
    請假處分所欲保全權利存在之證明及保全必要性上釋明上有
    不足，不應准許，爰求廢棄原裁定。」等語。
三、按民事訴訟法第五百三十八條規定，於爭執之法律關係，為
    防止發生重大之損害或避免急迫之危險或有其他相類之情形
    而有必要時，得聲請為定暫時狀態之處分。又債權人聲請定
    暫時狀態之處分，依同法第五百三十八條之四準用第五百三
    十三條再準用第五百二十六條規定，應就其請求及假處分之
    原因加以釋明，且兩者缺一不可。前開釋明如有不足，而債
    權人陳明願供擔保或法院認為適當者，法院始得定相當之擔
    保，命供擔保後為假處分。而所謂「爭執之法律關係，有定
    暫時狀態之必要者」，係指因避免重大損害或其他情事，有
    就爭執之法律關係，定暫時狀態之必要而言。此必要之情事
    即為假處分之原因，苟由聲請假處分之人提出相當證據以釋
    明其存在，即有就爭執之法律關係定暫時狀態之必要。經查
    ：
  (一)相對人於原法院提起本件聲請時已表明：抗告人原係相對人
    公司之廠長，對公司生產機密產銷規劃、客戶資料等營業秘
    密知之甚詳，抗告人於八十一年間到職時曾立志願書，於九
    十五年三月九日離職時，亦書立員工承諾書，均承諾遵守競
    業禁止之規定，惟抗告人於離職後，即於九十五年三月二十
    三日受聘於友達公司，而抗告人公司與友達公司同為相競爭
    之面板產業，故抗告人顯違反雙方約定之兢業禁止義務，並
    致聲請人營業秘密及市場競爭利益有發生重大損害及急迫危
    險，故確有定暫時假處分之必要，並提出有中華映管股份有
    限公司離職員工承諾書、宣示書、志願書、抗告人到友達公
    司上班照片等可稽，足見相對人除釋明抗告人有違競業禁止
    之法律關係外，亦釋明為防止抗告人洩漏相對人公司之營業
    秘密給相競爭之友達公司，而有發生重大損害及避免急迫危
    險而有必要定暫時狀態假處分之原因，況原法院於為裁定前
    ，尚給予兩造陳述意見之機會，且依抗告人提出未任職所受
    之損害額，酌定相對人供擔保之金額（見原審卷第十五頁）
    ，依前開說明，原裁定於法並無不合，抗告意旨辯稱相對人
    聲請假處分所欲保全權利存在之證明及保全必要性上釋明上
    有不足，不應准許云云，為無理由。
  (二)抗告意旨雖又辯稱：抗告人無從洩漏相對人公司營業秘密，
    造成相對人公司客源流失，且抗告人在相對人公司任職職位
    並非主要營業幹部，不得以相對人公司登記營業範圍全部為
    限制範圍，否則有逾合理必要之範疇，又相對人公司欠缺填
    補抗告人損害之代償措施，不符合競業禁止生效之標準云云
    。惟查上開抗告意旨，經核均屬是否構成競業禁止要件之實
    體上之問題，是否正當，屬本案訴訟所應審查，非假處分裁
    判中所能解決（最高法院二十年抗字第五號裁定參照）抗告
    人執此抗告，即非可採。
  (三)綜上所述，相對人除釋明抗告人有違競業禁止之法律關係外
    ，亦釋明為防止抗告人洩漏相對人公司之營業秘密給相競爭
    之友達公司，而有發生重大損害及避免急迫危險而有必要定
    暫時狀態假處分之原因，原裁定酌定相當擔保金額准予假處
    分，於法並無不合。抗告人仍執前詞指摘原裁定不當，求予
    廢棄，為無理由，應予駁回。
四、據上論結，本件抗告為無理由，爰裁定如主文。
中    華    民    國    95    年    9     月    21    日
                    民事第十二庭
                        審判長法  官  張宗權
                              法  官  陳永昌
                              法  官  蕭艿菁
正本係照原本作成。
本裁定除以適用法規顯有錯誤為理由，並經本院許可外，不得再
抗告。如提起再抗告，應於收受後10日內委任律師為訴訟代理人
向本院提出再抗告狀。並繳納再抗告費新台幣１千元。
中    華    民    國    95    年    9     月    21    日
                              書記官  王秀雲


司法院資訊處製作；財團法人民間司法改革基金會備份。
